【裁判字號】    97,訴,3564
【裁判日期】    970821
【裁判案由】    返還消費借貸款
【裁判全文】
臺灣臺北地方法院民事判決              97年度訴字第3564號
原      告  摩根聯邦資產管理股份有限公司
法定代理人  戊○○
訴訟代理人  丁○○
            丙○○
            甲○○
被      告  乙○○
上列當事人間清償借款事件，本院於中華民國97年8月12日言詞
辯論終結，判決如下：
    主      文
被告應給付原告新臺幣壹拾陸萬肆仟捌佰壹拾陸元，及自民國九
十五年六月二十九日起至清償日止，按日息萬分之五點四計算之
利息。
原告其餘之訴駁回。
訴訟費用由被告負擔三分之一，餘由原告負擔。
本判決第一項得假執行。
原告其餘假執行之聲請駁回。
    事實及理由
一、按當事人得以合意定第一審管轄法院。但以關於由一定法律
    關係而生之訴訟為限。前項合意，應以文書證之，民事訴訟
    法第24條定有明文。依兩造簽訂之信用卡約定條款第19條約
    定，雙方合意以本院為第一審管轄法院，故本院自有管轄權
    。
二、原告聲明：被告應給付原告新臺幣（下同）508321元，及其
    中477,416元自民國95年6月29日起至清償日止，按日息萬分
    之5.4計算之利息；願供擔保，請准宣告假執行。並陳述：
    訴外人鄒以公邀同被告為附卡持有人，於92年9月25日分別
    向原告請領信用卡，卡號00000 0000 0000000及0000000000
    00000、卡別MASTER卡，依約被告得於特約商店記帳消費，
    但應於次月繳款截止日前向原告清償，逾期應給付按日息萬
    分之5.4計算之利息。另約定正、附卡申請人就其各別使用
    信用卡所生之債務應互負連帶清償責任。詎被告與鄒以公自
    92年10月6日起至95年6月28日止，共積欠508,321元（其中
    477,416元為消費款，30,905元為利息）未按期給付，屢向
    被告催討均未獲置理，為此提起本件訴訟。
三、被告聲明：原告之訴駁回。並陳述：附卡未簽名，不是伊去
    辦，是正卡持有人替伊申請的，伊有使用，但未看到約定條
    款，且約定條款密密麻麻的不可能看到，約定條款應該是不
    公平且無效等語。
四、原告主張之事實，雖據其提出信用卡申請書、信用卡約定條
    款、消費明細表、信用卡違約金計算明細表、債權讓與證明
    書及債權讓與報紙為證，惟被告以前揭情詞置辯。經查：
    (一)按契約之一般條款不論是否記載於定型化契約，如因字體
      、印刷或其他情事，致難以注意其存在或辨識者，該條款
      不構成契約之內容，消費者保護法施行細則第12條定有明
      文。此項規定之立法目的，無非係基於公平正義之立場，
      針對契約之一般條款之記載而為規定，用以禁止契約當事
      人對於契約內容之記載，擅以難以注意其存在或辨識之情
      形為之，致契約當事人有所忽略而影響其權益。
    (二)觀之系爭信用卡申請書並無附卡持有人須負連帶責任之約
      定條款，而信用卡約定條款第2條第1項固有「正、附卡申
      請人就各別使用信用卡所應生之全部應付帳款，應互負連
      帶清償責任」之明文，惟該條款並未以較明顯及獨立之區
      塊顯示，且字體細小，排版印刷確有密集之情形，字樣亦
      未以其他顏色顯示，則被告於附卡簽名欄簽名時，極有不
      能注意上開條款存在之情形。是被告抗辯上開正附卡持卡
      人應負連帶清償責任之記載應不構成契約之內容，應屬可
      採。故被告對於正卡消費部分，自無庸負連帶清償責任。
    (三)被告持附卡消費之金額為164,816元，有原告提出之消費
      明細表可參，被告對之復無爭執，堪信為真，則原告請求
      被告給付164,816元，及自95年6月29日起至清償日止，按
      日息萬分之5.4計算之利息，洵屬有據，應予准許。原告
      逾此部分之請求，即非正當，應予駁回。
五、原告勝訴部分未逾50萬元，爰依民事訴訟法第389條第1項第
    5款規定，依職權宣告假執行，至原告敗訴部分，其假執行
    之聲請亦失所依據，應併予駁回。
六、據上論結：原告之訴為一部有理由，一部無理由，依民事訴
    訟法第79條、第389條第1項第5款，判決如主文。
中    華    民    國    97    年    8     月    21    日
                  民事第三庭    法  官  鄭佾瑩
以上正本係照原本作成
如對本判決上訴，須於判決送達後20日內向本院提出上訴狀
中    華    民    國    97    年    8     月    21    日
                                書記官  高雲龍


司法院資訊處製作；財團法人民間司法改革基金會備份。
